【裁判字號】    99,裁,1534
【裁判日期】    990715
【裁判案由】    聲請停止執行
【裁判全文】
最  高  行  政  法  院  裁  定
                                      99年度裁字第1534號
抗  告  人  甲○○
上列抗告人因與相對人臺南縣鹽水地政事務所間聲請停止執行事
件，對於中華民國99年4月20日高雄高等行政法院99年度停字第3
號裁定，提起抗告，本院裁定如下︰
    主  文
抗告駁回。
抗告訴訟費用由抗告人負擔。
    理  由
一、按抗告法院認抗告為不合法或無理由者，應為駁回抗告之裁
    定。
二、本件原裁定以：本件抗告人雖未就其所聲請停止執行之原處
    分予以敘明，然其聲請停止執行之處分，如係本案訴訟聲明
    中相對人所為：(1)民國97年3月28日蔡笑之住址更正登記。
    (2)97年3月28日邱進明以分割繼承為登記原因，就系爭土地
    所為之所有權登記。(3)系爭土地光復後土地登記簿上方註明
    改為「邱枝木之三子婦」及備註之註記改為「柳營鄉果毅村
    5鄰7戶136號」等登記處分，則相對人之該等登記處分業已
    完成，要無行政訴訟繫屬中，原處分有應停止執行之情事；
    如其聲請停止執行之處分，係指相對人97年7月7日所登字第
    0970004478號及97年6月24日所登字第0970004113號函，則
    該函係相對人就抗告人陳情（申請）事項予以否准之表示，
    亦無應予執行之問題。至抗告人於原審聲請狀稱「現所有人
    如將坐落臺南縣柳營鄉○○○段3616地號土地變更所有權登
    記」，其將受有難於回復之損害及於原審法院準備程序時陳
    稱係擔心現登記所有權人邱進明將土地賣出去或設定抵押云
    云，既屬假設，足見現登記所有權人尚無所有權變更或設定
    抵押登記之請求，相對人亦未有變更所有權登記處分，自無
    行政處分應停止執行可言；抗告人如有保全必要，似應以現
    登記所有權人為對象，向普通法院聲請假處分始屬正辦。再
    者，當事人對於行政機關之行政處分，在行政訴訟繫屬中，
    雖得聲請行政法院裁定停止執行，但應以事實上如經執行，
    將發生難於回復之損害，且有急迫情事者，始得為之。本件
    為土地登記事件，若有損害，依客觀情形及一般社會通念，
    亦非不能以金錢賠償獲得救濟，即不發生難於回復損害，是
    抗告人聲請停止執行，核與行政訴訟法第116條第2項、第11
    7條規定之停止執行要件不合等由，駁回抗告人停止執行之
    聲請。
三、抗告意旨略謂：(一)由於原處分（即相對人於97年3月28日辦
    理邱進明以分割繼承為登記原因，就坐落於臺南縣柳營鄉○
    ○○段3616地號之土地所有權登記）業已登記完成，要無向
    民事法院聲請假處分之適用，爰請求原處分在本案訴訟裁判
    確定前，停止效力。(二)訴外人邱進明並非坐落於臺南縣柳營
    鄉○○○段3616地號土地（下稱系爭土地）之真正所有權人
    ，若原處分不停止效力，邱進明將系爭土地變更所有權及他
    項權利登記，要求抗告人拆除果樹、豬舍等，將發生難於回
    復之損害，且有急迫情事。抗告人從小於系爭土地長大，對
    系爭土地、果樹、豬舍等已有深厚之感情。此種損害，抗告
    人深厚之感情將受創傷，並不是金錢所能彌補。況抗告人於
    99年4月19日，向原審法院就本訴主張抗告人之被繼承人蔡
    萬生於32年1月1日，依當時有效之法律，已取得系爭土地之
    所有權。又依最高法院33年上字第5909號民事判例，除總登
    記及戶長姓名蔡萬生之登記外，均有錯誤及無效之原因，訴
    外人邱進明既非真正所有權人，亦非上開判例所稱之信賴登
    記之第三人，自無土地法第43條之適用，且非有資產足供賠
    償金錢之人，原裁定自有違誤云云。
四、本院按：「行政訴訟繫屬中，行政法院認為原處分或決定之
    執行，將發生難於回復之損害，且有急迫情事者，得依職權
    或依聲請裁定停止執行。但於公益有重大影響，或聲請人之
    訴在法律上顯無理由者，不得為之。」行政訴訟法第116條
    第2項定有明文。足見行政處分或決定之執行，將發生難於
    回復之損害，且有急迫情事者，當事人始得聲請行政法院裁
    定停止執行。所謂「難於回復損害」，係指其損害不能回復
    原狀，或不能以金錢賠償，或在一般社會通念上，如予執行
    可認達到回復困難之程度而言。經查，抗告人主張訴外人邱
    進明並非系爭土地之真正所有權人，若原處分不停止效力，
    邱進明將系爭土地變更所有權及他項權利登記，要求抗告人
    拆除果樹、豬舍等，將發生難於回復之損害云云，惟查，現
    登記所有權人邱進明尚無所有權變更或設定抵押登記之請求
    ，相對人亦未有變更所有權登記處分，自無行政處分應停止
    執行可言，況地上物之拆除，除非涉及古蹟等文化資產，無
    從估價賠償外，社會一般通念，認為地上物之拆除，其形體
    固無法回復原狀，惟卻能以金錢計算賠償之，故非屬難以回
    復之損害。又目前我國暫時權利保護法制並無「暫時性之預
    防不作為制度」，即人民不能請求法院判命行政機關暫時不
    得為一定行為，因此，本件抗告人如認現登記所有權人邱進
    明或相對人因將來所有權變更或設定抵押登記，致有發生難
    於回復損害之情事，應以現登記所有權人為對象，向普通法
    院聲請假處分。原法院駁回抗告人之聲請，洵無不合。抗告
    意旨仍執前詞，指摘原裁定違誤，求予廢棄，難認有理由，
    應予駁回。
五、據上論結，本件抗告為無理由。依行政訴訟法第104條、民
    事訴訟法第95條、第78條，裁定如主文。
中    華    民    國    99    年    7     月    15    日
                    最高行政法院第六庭
                        審判長法官  吳  明  鴻
                              法官  林  茂  權
                              法官  侯  東  昇
                              法官  劉  介  中
                              法官  黃  秋  鴻

以  上  正  本  證  明  與  原  本  無  異
中    華    民    國    99    年    7     月    16    日
                              書記官  葛  雅  慎

司法院資訊處製作；財團法人民間司法改革基金會備份。
